【裁判字號】    88,簡上,135
【裁判日期】    890524
【裁判案由】    侵權行為損害賠償
【裁判全文】
臺灣新竹地方法院民事判決  八十八年度簡上字第一三五號
    上  訴  人  國華產物保險股份有限公司
    法定代理人  甲○○
    訴訟代理人  陳得祿
                丁○○
                高永珍
                丙○○
    被  上訴人  乙○○
右當事人間請求侵權行為損害賠償事件，上訴人對於中華民國八十八年七月十六日本
院簡易庭八十八年度竹簡字第四九三號第一審判決提起上訴，本院判決如左：
    主    文
上訴駁回。
第二審訴訟費用由上訴人負擔。
    事    實
甲、上訴人方面：
一、聲明：求為判決：
（一）原判決廢棄。
（二）被上訴人應給付上訴人新台幣（下同）三十三萬四千九百四十八元，及自起訴
      狀繕本送達翌日（即民國八十六年二月五日）起至清償日止，按年息百分之五
      計算之利息。
（三）請准提供擔保宣告假執行。
二、陳述：除與原判決記載相同者，茲引用外，補稱：
（一）訴外人湯慶訓為上訴人之保戶，投保汽車綜合損失險及第三人任意險，依條款
      規定，無論保戶於車禍事故有無過失，上訴人均負理賠之責，且上訴人業已依
      保險契約賠付湯慶訓三十三萬四千九百四十八元，故訴外人湯慶訓於本訴無利
      益可圖，亦無損失可言，原審以其有利害關係而不採其所為之證言，並不恰當
      。
（二）上訴人於八十五年四月二十日賠付湯慶訓保險金後，依保險法第五十三條第一
      項規定得行使代位求償權，且業已於八十五年十二月間起訴向被上訴人請求損
      害賠償，起訴狀繕本亦已合法送達被上訴人，依民法第二百九十七條第一項反
      面解釋，債權讓與既已通知債務人，自生債權讓與之效力；被上訴人再於八十
      七年四月七日所為之和解，自不得對抗上訴人，上訴人依法可向被上訴人請求
      賠償。
（三）肇事現場草圖內載文字「ＪＳ六六二八自小客由大園往新竹方向行駛，ＫＢ○
      三五八自小客由觀音往新屋行駛，行經上述路段ＪＳ六六二八由綠燈轉黃燈，
      ＫＢ○三五八綠燈」，其中「ＪＳ六六二八由綠燈轉黃燈，ＫＢ○三五八綠燈
      」被刪除，其文字之刪除是否經當事人親閱確認簽章，或僅係承辦警員於事後
      刪除，實有可議之處。
三、證據：除援用第一審所提證據外，並聲請訊問證人湯慶訓及鄧兆麟。
乙、被上訴人方面：
    被上訴人未於言詞辯論期日到場，亦未提出書狀作何聲明或陳述。
    理    由
一、被告經合法通知，未於言詞辯論期日到場，核無民事訴訟法第三百八十六條所列
    各款情形，爰依上訴人聲請，准由其一造辯論而為判決。
二、本件上訴人起訴主張被上訴人於八十五年三月二十五日駕駛車牌號碼為ＪＳ六六
    二八號自小客車，沿台十五線由大園往新竹方向行駛，行經台十五線與一一五線
    交叉路口處，適訴外人湯慶訓駕駛由上訴人承保之車牌號碼為ＫＢ○三五八號自
    小客車（下稱系爭車輛），沿一一五線由觀音往新屋方向行經該路口，被上訴人
    竟闖紅燈、超速行駛致撞及訴外人湯慶訓所駕駛之系爭車輛，經送修復後共支出
    三十三萬四千九百四十八元，上訴人業已依保險契約理賠訴外人湯慶訓，為此本
    於侵權行為暨保險法第五十三條之法定代位權，訴請被上訴人賠償車輛損失三十
    三萬四千九百四十八元及法定遲延利息等語；而被上訴人則經合法通知，未於言
    詞辯論期日到場，復未提書狀作何聲明或陳述，惟其於原審則以伊於主幹道行駛
    ，且當時號誌為綠燈，行車速度時速約六、七十公里，並無過失等語置辯。
三、本件上訴人主張被上訴人於上開時地，駕駛上開車輛，闖紅燈、超速撞擊上訴人
    所承保而由訴外人湯慶訓駕駛之系爭車輛，暨上訴人已賠償湯慶訓系爭車輛之修
    復費用三十三萬四千九百四十八元之事實，已據上訴人於原審提出現場草圖、理
    賠計算書、汽車保險證、估價單、汽車險賠款給付同意書暨領款收據、照片等件
    為憑，而被上訴人並不否認與湯慶訓發生車禍乙情，惟辯稱伊未闖紅燈，其行駛
    至中心線時，綠燈尚在閃，當時車速在七十公里當中，並沒有過失等語（見原審
    卷第三十二、五十九、六十頁）。查上訴人主張被上訴人就本件車禍之發生應負
    過失責任，主要係以證人湯慶訓之證詞及車禍現場草圖上原記載後經刪除之「Ｊ
    Ｓ六六二八由綠燈轉黃燈ＫＢ○三五八綠燈」等字為據，然查證人湯慶訓雖分別
    於原審及本院證稱被上訴人闖紅燈，伊係綠燈通行等語，惟湯慶訓乃本件車禍之
    當事人，上訴人所承保之系爭車輛為其所有，湯慶訓就本件車禍之發生，與被上
    訴人既處於利害相對立之關係，是顯難以期待其為不利於己之證述，故尚難僅憑
    證人湯慶訓之證詞遽認被上訴人於車禍之發生有過失。至於上訴人另據現場草圖
    上記載「ＪＳ六六二八由綠燈轉黃燈ＫＢ○三五八綠燈」等字主張被上訴人有過
    失部分，證人即處理本件車禍之警員鄧兆麟於原審及本院亦均稱：現場草圖上之
    上開字樣係照當事人之陳述所寫，後來當事人各執一詞，不能判定那一方錯，所
    以我將上開字樣刪除等語（見原審卷第八十八頁、本院八十九年二月十日準備程
    序筆錄），既然現場草圖上所記載之上開字樣，因車禍當事人之爭執已遭刪除，
    則上訴人據該刪除之字樣主張被上訴人應負過失責任，顯無足採。退一步言，縱
    上開字樣未遭刪除，然由「ＪＳ六六二八由綠燈轉黃燈ＫＢ○三五八綠燈」內容
    可看出，該記載顯然矛盾並非真實，蓋衡諸常情，當一端之號誌為綠燈轉黃燈時
    ，另一端之號誌應仍是「紅燈」而非綠燈，故此亦顯難憑該現場草圖之記載，而
    認定被上訴人就車禍之發生有過失。
四、按當事人主張有利於己之事實者，就其事實有舉證之責任，民事訴訟法第二百七
    十七條前段定有明文。本件上訴人主張被上訴人超速、闖紅燈等情為不足採，已
    如前述，而上訴人復未能提出其他積極之事證證明被上訴人有何故意、過失行為
    ，是則上訴人主張被上訴人應負侵權行為責任云云，自屬無據。從而，上訴人本
    於侵權行為暨保險代位之法律關係，請求被上訴人給付三十三萬四千九百四十八
    元及遲延利息，為無理由，不應准許。其假執行之聲請亦失所附麗，應併予駁回
    。原審為上訴人敗訴之判決，及駁回其假執行之聲請，並無不合。上訴意旨指摘
    原判決不當，求予廢棄改判，為無理由，應予駁回。
據上論結，本件上訴為無理由，依民事訴訟法第四百三十六條之一第三項、第四百四
十九條第一項、第七十八條、第四百六十三條、第三百八十五條第一項前段，判決如
主文。
中      華      民      國    八十九    年      五      月    二十四    日
                                  臺灣新竹地方法院民事第二庭
~B審判長法官  陳國成
~B法      官  林南薰
~B法      官  魏瑞紅
右為正本係照原本作成。
本判決不得上訴。
~B法院書記官  李桂珠
中      華      民      國    八十九    年      五      月    二十四    日


司法院資訊處製作；財團法人民間司法改革基金會備份。
